【裁判字號】    99,簡上,186
【裁判日期】    990514
【裁判案由】    詐欺
【裁判全文】
臺灣桃園地方法院刑事判決             99年度簡上字第186號
聲  請  人  臺灣桃園地方法院檢察署檢察官
上  訴  人
即  被  告  戊○○
上列上訴人即被告因詐欺案件，不服本院中華民國98年12月31日
97年度壢簡字第1830號第一審刑事簡易判決（聲請簡易判決處刑
書案號：臺灣桃園地方法院檢察署97年度偵字第10793號、第110
62號），及移送併案部分（臺灣桃園地方法院檢察署97年度偵字
第14762號、第15083號）提起上訴，本院管轄之第二審合議庭認
不得以簡易判決處刑，改適用通常程序，自為第一審判決如下：
    主  文
原判決撤銷。
本件免訴。
    理  由
一、聲請簡易判決處刑意旨略以：上訴人即被告戊○○可預見任
    意將所有之金融機構帳戶交付他人，足供他人用為詐欺等犯
    罪後收受被害人匯款，以遂其掩飾或隱匿犯罪所得財物目的
    之工具，竟基於上開結果之發生亦不違反其本意之幫助詐欺
    犯意，於某不詳時間、地點，將其所有臺灣中小企業銀行股
    份有限公司（下稱臺灣中小企銀）龍潭分行（戶名：戊○○
    ，帳號：000-00-000000 號）帳戶金融卡及密碼資料交予真
    實姓名年籍不詳之詐欺集團成員使用，旋由該詐欺集團成員
    先後於民國97年2 月25日晚間6時、8時10分許，聯繫被害人
    丙○○與丁○○，並向渠等佯稱因分期購物付款扣除手續之
    問題，需至自動提款機操作更正，致被害人丙○○與丁○○
    陷於錯誤，分別於同日晚間6時24分、8時40分許，匯款新臺
    幣（下同）1 萬5,265元及2,897元到被告前述帳戶，因認被
    告涉犯刑法第30條第1項、第339 條第1項之幫助詐欺取財罪
    嫌。
二、按案件曾經判決確定者，應諭知免訴之判決；又諭知免訴判
    決者，得不經言詞辯論為之，刑事訴訟法第302條第1款、第
    307條定有明文。另刑事訴訟法第303條第2 款規定已經提起
    公訴或自訴之案件，在同一法院重行起訴者，應諭知不受理
    之判決，係以已經提起公訴或自訴之同一案件尚未經實體上
    判決確定者為限；如果已經實體上判決確定，即應依同法第
    302條第1款諭知免訴之判決，而無諭知不受理之可言，最高
    法院60年台非字第173號著有判例可資參照。
三、經查：
  (一)本件上訴人即被告戊○○就被訴同一犯罪事實，雖因臺灣桃
    園地方法院檢察署檢察官不察，而重複聲請簡易判決處刑，
    分由本院於97年7 月16日以97年度壢簡字第1830號，及於同
    年9月5日以97年度壢簡字第2382號繫屬在案，固本件原審法
    院為97年度壢簡字第1830號，早於97年度壢簡字第2382號繫
    屬在案，後訴法院本不得就重行起訴案件為實體上判決，理
    應依刑事訴訟法第303條第2款規定為不受理判決之諭知，但
    本院97年度壢簡字第2382號案件業已於97年9 月22日為實體
    上判決，就被告所犯幫助詐欺取財罪，判處有期徒刑3 月，
    嗣於同年11月14日確定等節，有各該判決書暨臺灣高等法院
    被告前案紀錄表各1 份在卷可稽，復據本院調取各該刑事卷
    宗核閱無訛，堪以認定。
  (二)準此，本件被告被訴之犯罪事實業經本院以97年度壢簡字第
    2382號為實體上判決確定在案，則原審法院（97年度壢簡字
    第1830號）就此已確定之同一案件即不得再為實體上判決，
    而應依刑事訴訟法第302條第1款諭知免訴之判決，惟原審法
    院非特於97年7 月17日收案後未見有何調查或審理之進行，
    案件停滯數個月餘，迨至翌年（98年）2月5日始查詢被告一
    般全國前案紀錄，此情亦有本院網路資料查詢表1 份附卷足
    憑；則原審法院至遲於斯時當已有機會查明被告所犯同一犯
    罪事實業經本院以97年度壢簡字第2382號判決，判處有期徒
    刑3 月確定，然原審法院竟祇先後於同年6月6日、同年10月
    6 日查詢被告戶籍及一般全國前案紀錄外，卻仍未見有核閱
    本案業經實體判決確定，究是否屬同一案件，有何情事待實
    體調查，反驟於同年12月31日遽為實體上判決，就本件被訴
    犯罪事實及檢察官於聲請簡易判決處刑時同時促請併案部分
    （詳如後所述）判處有期徒刑4 月，殊不知此一犯罪事實早
    為本院97年度壢簡字第2382號確定判決效力所及，其判決顯
    然違背法令，自屬違法。
  (三)從而，被告提起本案上訴，指摘原審法院就同一被訴犯罪事
    實，業經本院以97年度壢簡字第2382號為實體上判決確定在
    案，仍重複為實體上判決，致被告有受遭國家刑罰權重複處
    罰之危險，而有違法判決之情事存在，堪認屬實。
四、綜上所述，聲請簡易判決處刑意旨認上訴人即被告戊○○涉
    犯刑法第30條第1項、第339 條第1項幫助詐欺取財罪嫌，因
    該同一犯罪事實業經本院以97年度壢簡字第2382號為實體上
    判決確定在案，法院亟不得就此再為實體上判決，原審法院
    遽為被告有罪之諭知，洵屬無據，被告上訴意旨指摘原判決
    不當，為有理由，自應由本院將原判決撤銷改判。復本件原
    係聲請以簡易判決處刑，惟經本院認有刑事訴訟法第451 條
    之1第4項但書第3 款之情形，改依第一審通常程序審理，並
    依首揭說明，爰不經言詞辯論，逕為諭知免訴之判決。
五、至臺灣桃園地方法院檢察署檢察官97年度偵字第14762 號、
    第15083 號移送併案意旨以：上訴人即被告戊○○所持臺灣
    中小企銀龍潭分行同一帳戶（戶名：戊○○，帳號：000-00
    -000000號），復經該詐騙集團於97年2月25日，以「假取消
    分期付款設定、真詐財」之方式，致使被害人乙○○、甲○
    ○陷於錯誤，而依照該詐騙集團成員之指示，匯款1萬123元
    、2萬9,983元至被告前述帳戶，因認被告就此部分亦涉犯刑
    法第30條第1項、第339 條第1項之幫助詐欺取財罪嫌等節。
    然查，本件僅得於程序上為免訴判決，已如前述，自不得就
    檢察官移送併案部分為實體上裁判。是以，本件就檢察官移
    送併案部分，因不得併予審判，應退回臺灣桃園地方法院檢
    察署另行適法處理，附此敘明。
據上論斷，應依刑事訴訟法第452條、第455條之1 第1項、第3項
、第369條第1項前段、第302條第1款、第307條，判決如主文。
中    華    民    國    99    年    5     月    14    日
                  刑事第六庭  審判長法  官  錢建榮
                                    法  官  宣玉華
                                    法  官  黃翊哲
以上正本證明與原本無異。
如不服本判決，應於判決送達後10日內向本院提出上訴書狀（應
附繕本），並應敘述具體理由，其未敘述上訴理由者，應於上訴
期間屆滿後20日向本院內補提理由書，上訴於臺灣高等法院。
                                    書記官  蔡紫凌
中    華    民    國    99    年    5     月    14    日

司法院資訊處製作；財團法人民間司法改革基金會備份。
